# 超额亏损连续合并的问题，求助陈版？

提问人：呼叫帮助 时间：2011-08-21 11:08:58
继续请教版主, 按照新准则,公司在转让超额亏损子公司时应分两段时点进行处理是吗? (1)2006年 12 月 31 日之前形成的处理和 (2)2006年 12 月 31 日之后形成的处理? 为什么?

回答人：chenyiwei
从会计准则角度，不存在区分两段处理的问题。首先解释 4 号对超额亏损问题的衔接处理已经明确为追溯调整，即视同以往一直按照解释 4 号规定的会计政策处理；其次，根据《企业会计准则第 38 号——首次执行企业会计准则》第二十条规定：“在首次执行日后按照企业会计准则编制的首份年度财务报表（以下简称首份年度财务报表）期间，企业应当按照《企业会计准则第 30 号——财务报表列报》和《企业会计准则第 31 号——现金流量表》的规定，编报资产负债表、利润表、现金流量表和所有者权益变动表及附注。对外提供合并财务报表的，应当遵循《企业会计准则第 33 号——合并财务报表》的规定。”也就是在首份新准则下财务报表中的比较期间数据也应按照新准则要求编制合并报表。需要注意的是：合并报表的编制和列报属于“列报和披露”范畴，而不属于“确认和计量”范畴，因此要求在各比较期间保持一致性，而不受 38 号准则第五条至第十九条的限制。
但是，以前证监会是从证券监管角度出发，规定要求对处置超额亏损子公司时对该公司的超额亏损分两段处理。 2008 年年报披露期间，证监会会计部发布的《上市公司执行企业会计准则监管问题解答[2009年第 1 期]》规定： 问题3.执行新会计准则后，对于转让超额亏损子公司的经济业务，在合并报表中应如何进行会计处理？ 解答：公司对超额亏损子公司在 2006 年 12 月 31 日前根据有关规定未确认的投资损失，公司在新会计准则实施后转让上述超额亏损子公司时，转让价款与上述未确认投资损失的差额应调整未分配利润，不能在合并利润表中确认为当期投资收益；对于新会计准则实施后已在利润表内确认的子公司超额亏损，在转让该子公司时可以将转让价款与已确认超额亏损的差额作为投资收益计入当期合并利润表。
根据证监会官方的解释，上述规定主要是出于防止利润操纵的考虑，即原先使用老准则期间各年的年度财务报表中均未将这部分超额亏损冲减合并净利润（按当时的财会函[1999]10号的规定，体现在“未确认的投资损失”项目中了），但这部分未确认投资损失在新准则下要变为处置当期收益，证监会认为不妥（按照证监会的规定，再融资的财务指标是按照各该年度公告的财务数据计算的，除非发生过重大差错更正，才按更正后数据计算；在发生会计政策变更的情况下，尽管会计上可能要求追溯调整，但计算再融资财务指标仍按以前年度已经公告过的财务数据计算）。但我个人理解，在解释 4 号发布之后，由于对未确认投资损失已作全面追溯调整，并且现在在再融资等情形下也不会再用到 2007 年之前的财务数据，因此上述规定作为特定历史阶段的过渡性规定应当不再执行，而是严格遵循会计准则的相关规定执行。

回答人：chenyiwei
回复 呼叫帮助 的帖子
在老制度下，超额亏损子公司累积的超额亏损在该子公司的股权被处置导致丧失控制权时的转回影响，实际上是通过减少处置损益体现出来的。老制度下超额亏损子公司股权在合并报表层面的处置损益＝处置价款－净资产账面价值（ 0 ）；新准则下超额亏损子公司股权在合并报表层面的处置损益＝处置价款－净资产账面价值（负数），所以新准则下的处置损益要大于老制度下，其原因在于老制度下将持有期间的超额亏损不冲减合并净利润，相应地转回时的处置收益也就少了。

回答人：chenyiwei
回复 呼叫帮助 的帖子
按照会计原则应当是这样的。

回答人：chenyiwei
回复 ahhf 的帖子
这部分被豁免的往来款项对应的已计提坏帐准备，属于内部交易，本来对合并报表就没有影响，因此该 2000 万元的坏帐准备核销在合并报表层面也不体现。可以视同先通过内部交易豁免该 5000 万元往来款项，增加被处置子公司的净资产，然后将调整后的子公司净资产对外转让，减少处置子公司的收益。

回答人：chenyiwei
回复 ahhf 的帖子
如果不豁免，并且 2000 万元的坏帐准备比较合理地反映了该笔往来款项的可收回性，则合并报表中将新增一项往来款和坏帐准备。因此并不需要使用借记投资收益，贷记营业外支出 3000 万元（豁免损失）的抵销分录。

提问人：呼叫帮助 时间：2011-08-25 17:52:49
回复 chenyiwei 的帖子
我看到处置超额亏损子公司的合并报表会计处理这个案例,
在这个案例里说到处置超额亏损子公司的合并报表会计处理， 楼友向您问到合并利润及利润分配表TB中是否作如下处理: 借:未分配利润-年初 贷:其他转入 我至今还未弄明白上述调整分录的意思，为什么要做这个分录，请您给说指点一下！

回答人：chenyiwei
应该就是把转回的以前年度超额亏损直接转入留存收益，不通过利润表（否则应当贷记投资收益）。

提问人：ahhf 时间：2011-08-26 21:26:03
回复 chenyiwei 的帖子
请教下版主,若
借:未分配利润-年初 贷:其他转入 是合理的,则在所有者权益变动表中这项金额放在哪里列示合适?

回答人：chenyiwei
这种做法和专项储备的会计处理一样，是不符合会计原理的。如果确实这样处理了，则在股东权益变动表中应专设项目反映，现有的报表格式中的任何一个项目都不适用。

提问人：ahhf 时间：2011-08-26 23:19:48
在所有者权益变动表中列示： “行”计入《三、本年增减变动金额（二）4.其他》； “列”计入未分配利润 是否最恰当?

回答人：chenyiwei
你是否还在用旧版的股东权益变动表，即没有“其他综合收益”项目而是“直接计入所有者权益的利得和损失”的那一版？建议在“三、本年增减变动金额”中单列一大类“其他”列示，如果直接计入未分配利润是合理的话。

提问人：bjtwxj 时间：2011-08-27 16:27:27
本人认为应是 借:投资收益 3000 贷:营业外支出 3000

回答人：chenyiwei
基本赞同。